臺灣高等法院刑事判決
110年度上訴字第2976號
上  訴  人  
即  被  告  陳建鋐




指定辯護人  本院公設辯護人李廣澤  
上列上訴人因違反槍砲彈藥刀械管制條例案件，不服臺灣新北地
方法院110年度訴字第170號，中華民國110年6月16日第一審判決
（起訴案號：臺灣新北地方檢察署109年度偵緝字第3156號），
提起上訴，本院判決如下：
    主  文
上訴駁回。
    事  實
一、陳建鋐明知未經主管機關許可，不得持有槍砲彈藥刀械管制
    條例管制之違禁物，竟未經許可，基於持有可發射子彈具有
    殺傷力之改造槍枝及具有殺傷力子彈之犯意，於民國106 年
    年3 月某日，在新北市○○區之MF車行，自真實姓名、年籍均
    不詳、綽號「小凱」之成年人，取得具有殺傷力之改造槍枝
    1 支（含彈匣1 個，槍枝管制編號0000000000號）及彈匣內
    子彈7 顆（口徑9mm 制式空包彈加裝直徑9.0 ±0.5mm 金屬
    彈頭而成之非制式子彈6 顆，與口徑9mm 制式空包彈加裝直
    徑9.0mm 金屬彈頭而成之非制式子彈1 顆）後，未經許可而
    持有之。嗣因陳建鋐與許祐傑等人因故有糾紛，許祐傑等人
    與陳建鋐約定於106 年6 月21日下午在新北市○○區○○路上的
    85度C談判，許祐傑等人依約抵達到，未見到陳建鋐，許祐
    傑等人就駕車前往陳建鋐之前所工作位於新北市樹林區中正
    路上的「展立車行」，抵達「展立車行」的斜對面7-11統一
    超商（以下簡稱統一超商），許祐傑等人接到陳建鋐所打來
    的電話問彼等在何處？許祐傑等人告知在「展立車行」斜對
    面的統一超商時，陳建鋐告知要彼等在那邊等，不要走，過
    了十幾分鐘，陳建鋐於當日下午5 時多，駕駛白色奧迪車號
    為0000-00號之自用小客車（以下簡稱本案車輛），搭載吳
    克信至與許祐傑等人所約定上開統一超商，陳建鋐並進入統
    一超商內對此時也在裡面的許祐傑等人告知等一下跟著彼走
    等語，陳建鋐就又駕駛本案車輛搭載坐於右後座的吳克信駛
    離該處，許祐傑等人亦駕駛彼等的自小客車尾隨在後，此時
    駕駛本案車輛的陳建鋐搖下駕駛座旁的車窗，並以右手持具
    有殺傷力之改造手槍1支（槍枝管制編號：0000000000，含
    彈匣1 個，以下簡稱本案改造手槍），示意許祐傑等人迴轉
    至斜對面的「展立車行」，陳建鋐所駕駛的本案車輛迴轉至
    「展立車行」行後停在路邊，許祐傑等人立刻從後面加速逃
    逸，陳建鋐駕駛本案車輛搭載坐於右後座的吳克信從後追趕
    許祐傑等人之車輛，追到許祐傑等人的車輛而併行，即陳建
    鋐駕駛本案車輛至許祐傑等人的車輛左邊時，陳建鋐搖下右
    前座即副駕駛座的車窗，並以右手持本案改造手槍朝在右邊
    的許祐傑等人之車輛之駕駛比，且喊說要彼等停車等語，許
    祐傑等人車輛之駕駛稍微停住，陳建鋐所駕駛本案車輛亦稍
    微停住，許祐傑等人之車輛就趁隙又加速逃逸，往新北市政
    府警察局樹林分局的方向逃逸，在新北市○○區○○街0 段與○○
    街口時，遇到警方在處理交通車禍事故，許祐傑等人立刻向
    警方說後面白色奧迪的車輛上有人持槍等語，警方獲報就至
    本案車輛盤查，陳建鋐看到警方過來，就將本案具有殺傷力
    之改造手槍1 支與彈匣內子彈7 顆（口徑9mm 制式空包彈加
    裝直徑9.0 ±0.5mm 金屬彈頭而成之非制式子彈6 顆，與口
    徑9mm 制式空包彈加裝直徑9.0mm 金屬彈頭而成之非制式子
    彈1 顆），交給坐於右後座的吳克信保管，吳克信（所涉違
    反槍砲彈藥刀械管制條例案件，經臺灣新北地方法院以106 
    年度訴字第829 號判決判處有期徒刑6月，併科罰金新臺幣2
    萬元）竟基於寄藏可發射子彈具有殺傷力之改造手槍及子彈
    之犯意，寄藏上開槍彈並開啟右後座的車門後往新北市○○區
    ○○路方向逃跑，跑了大約一分鐘左右即於106 年6 月21日下
    午5 時55分許至新北市○○區○○路000號家樂福後方出入口處
    為在後追趕之警方查獲，並當場扣得上開具有殺傷力之改造
    手槍1 支與子彈7 顆等物，因而查悉上情。
二、案經臺灣新北地方法院函送臺灣新北地方檢察署檢察官偵查
    起訴。
    理  由
壹、證據能力：
　　本案以下所引用具傳聞證據性質之供述、書面證據，上訴人
    即被告陳建鋐（下稱被告）及其辯護人、檢察官於本院言詞
    辯論終結前均未爭執其證據能力，且本院審酌前開證據作成
    時之情況及證據取得過程等節，並無非出於任意性、不正取
    供或其他違法不當情事，且客觀上亦無顯不可信之情況，復
    經本院於審判期日就上開證據依法進行調查、辯論，是依刑
    事訴訟法第159條之5規定，均有證據能力。至於本案以下所
    引用具非供述證據性質之證據資料，均無違反法定程序取得
    之情形，依刑事訴訟法第158條之4規定之反面解釋，均應有
    證據能力。
貳、實體部分
一、認定犯罪事實所憑之證據及理由：
　㈠上揭事實，業據被告於偵查、原審及本院審理時坦承不諱（
    見109年度偵緝字第3156號偵查卷第79頁至第81頁、原審卷
    第171頁、本院卷第109頁），核與證人吳克信於警詢、偵查
    及原審審理中、證人鄭智仁、許祐傑於原審審理中證述明確
    （見106 年度偵字第19059 號偵查卷第7 頁至第11頁、第65
    頁至第68頁、108年度偵字第3476號偵查卷第7 頁至第60頁
    、第49頁至第61頁），並有新北市政府警察局樹林分局扣押
    筆錄、扣押物品目錄表各1 份、監視器錄影畫面翻拍照片3 
    張、查獲現場及扣案物照片4 張（見106 年度偵字第19059 
    號偵查卷第19頁至第23頁、第27頁至第29頁、第31頁至第33
    頁）附卷可稽，此外，復有如附表所示之改造手槍1 支與子
    彈7 顆等物，扣案足資佐證。再就上開扣案物品經送驗結果
    ，認：「一送鑑手槍1 枝（槍枝管制編號0000000000），認
    係改造手槍，由土耳其ATAKARMS廠ZORAKI 925型金屬模型槍
    ，換裝土造金屬槍管而成，擊發功能正常，可供擊發適用子
    彈使用，認具殺傷力。二送鑑子彈7 顆，鑑定情形如下：㈠6
     顆，認均係非制式子彈，由口徑9mm 制式空包彈加裝直徑9
    .0 ±0.5mm 金屬彈頭而成，採樣2 顆試射，均可擊發，認具
    殺傷力。㈡1顆，認係非制式子彈，由口徑9mm 制式空包彈加
    裝直徑9.0mm 金屬彈頭而成，底火皿發現有撞擊痕跡，經試
    射，可擊發，認具殺傷力。」等情，此有卷附內政部警政署
    刑事警察局106 年9 月1 日刑鑑字第0000000000號鑑定書1 
    紙可稽（見106 年度偵字第19059 號偵查卷第73至77頁），
    則上開改造槍枝及子彈係分屬槍砲彈藥刀械管制條例規定之
    槍砲、彈藥無誤。
　㈡從而，被告自白核與事實相符，本件事證明確，其犯行已堪
    認定，應予依法論罪科刑。
二、論罪科刑：
　㈠非法持有槍枝部分比較新舊法：
    查被告行為後，槍砲彈藥刀械管制條例第4 條、第7 至9 條
    等規定已於109 年6 月10日修正公布，同年月12日生效施行
    。此次修法鑒於現行查獲具殺傷力之違法槍枝，多屬非制式
    槍枝，可遠距離致人死傷，且殺傷力不亞於制式槍枝，對人
    民生命、身體、自由及財產法益之危害，實與制式槍枝無異
    ；另因非制式槍枝之取得成本遠低於購買制式槍枝，且製造
    技術門檻不高、網路取得改造資訊容易，導致非制式槍枝氾
    濫情形嚴重，若區分制式與否而分別適用第7 條或第8 條處
    罰，將使不法分子傾向使用非制式槍砲從事不法行為，以規
    避第7 條較重之刑責，無異加深不法分子大量使用非制式槍
    砲之誘因，為有效遏止持非制式槍砲進行犯罪情形，非制式
    槍砲與制式槍砲罪責確有一致之必要。為此修正第4 條第1
    項第1 款所稱槍砲之定義，在特定類型槍砲前增列「制式或
    非制式」等語，使管制範圍明確及於所有具殺傷力之制式及
    非制式槍砲；且配合在第7 條第1 項、第8 條第1 項、第9
    條第1 項及第3 項亦均增列「制式或非制式」等語，以調整
    各條所規範特定類型槍砲之範圍（另將第8 條第2 項及第4
    項原條文「槍枝」，修正為「槍砲」，以統一用語）。是依
    修正後之新法，持有「非制式手槍」不再依第8 條第4 項規
    定處罰（刑度為處3 年以上10年以下有期徒刑，併科新臺幣
    〈下同〉7 百萬元以下罰金），乃改依刑度較重之第7 條第4 
    項規定處罰（刑度為處5 年以上有期徒刑，併科1 千萬元以
    下罰金）。本件被告所持有可發射子彈具有殺傷力之改造槍
    枝，由仿手槍外型製造之槍枝，組裝已貫通之金屬槍管而成
    ，為非制式手槍，比較新舊法適用結果，新法規定非有利於
    被告，依刑法第2 條第1 項前段規定，應適用行為時之舊法
    規定。
　㈡罪名及罪數：
    核被告所為，係犯修正前槍砲彈藥刀械管制條例第8 條第4
    項未經許可持有可發射子彈具有殺傷力之改造槍枝罪、槍砲
    彈藥刀械管制條例第12條第4 項未經許可持有子彈罪。被告
    以一持有行為，同時持有上開改造槍枝及子彈，觸犯構成要
    件不同之2 罪，為想像競合犯，應從一重之未經許可持有可
    發射子彈具有殺傷力之改造槍枝罪論處。
　㈢刑之加重、減輕：
　1.累犯加重：　
　　被告前於95年間因恐嚇危害安全之妨害自由案件，經臺灣新
    北地方法院以100年度訴緝字第220號判決判處有期徒刑8月
    、6月，減為有期徒刑4月、3月，並定應執行有期徒刑6月，
    後經本院以101年度上訴字第2892號判決上訴駁回確定，於1
    02年10月8日徒刑執行完畢出監，此有本院被告前案紀錄表1
    份在卷可稽，其於前案有期徒刑執行完畢後5年內，故意再
    犯本案有期徒刑以上之罪，已符刑法第47條第1項之累犯要
    件，經審酌被告本案係因與他人糾紛，即恣意持槍、彈犯罪
    之犯罪類型，與被告前案妨害自由之犯罪類型、罪質、所侵
    害者為個人法益等一切情狀後，認如加重其法定最低度刑，
    尚不至於使「行為人所受的刑罰」超過「其所應負擔罪責」
    ，依司法院大法官會議釋字第775號解釋意旨及刑法第47條
    第1項，加重其刑。被告之辯護人主張前案與本案之性質、
    內容差距甚大，不應再加重本刑云云，尚難足採。
  2.無刑法第59條之適用：
    按刑法第59條之酌量減輕其刑，必須犯罪另有特殊之原因與
    環境，在客觀上足以引起一般同情，認為即使宣告法定最低
    度刑，猶嫌過重者，始有其適用；此所謂法定最低度刑，固
    然包括法定最低本刑；惟遇有其他法定減輕事由時，則係指
    適用其他法定減輕事由減輕其刑後之最低度刑而言。倘被告
    另有其他法定減輕事由，應先適用該法定減輕事由減輕其刑
    後，猶認其犯罪之情狀顯可憫恕，即使科以該減輕後之最低
    度刑仍嫌過重者，始得適用刑法第59條規定酌量減輕其刑（
    最高法院105年度台上字第2625號、106年度台上字第3840號
    判決意旨參照）。查槍枝、子彈均對公眾具有高度之危險性
    ，且本案被告非法持有本案槍、彈之手段、情節顯已對社會
    治安存有相當隱憂，而我國嚴禁非法持有槍枝及子彈，並就
    非法持有槍枝定以重刑，此為眾所週知之事，參諸被告所為
    威脅他人生命、身體安全，影響社會治安，客觀上實難認有
    何足以引起一般同情而顯可憫恕，或科以最低度刑仍嫌過重
    之情形，無適用刑法第59條酌量減輕其刑之理由。被告請求
    本院依刑法第59條之規定減輕其刑云云，尚不可採。
三、駁回上訴之理由：
　㈠原審同上開有罪之認定，以被告上開犯行事證明確，認定被
    告犯修正前槍砲彈藥刀械管制條例第8條第4項未經許可持有
    可發射子彈具有殺傷力之改造槍枝罪、槍砲彈藥刀械管制條
    例第12條第4項未經許可持有子彈罪。再以行為人之責任為
    基礎，審酌被告任意持有前開改造槍枝及子彈，對社會治安
    有潛在之危險性，及本案係因被告與他人間之糾紛而本欲持
    該槍彈犯罪之犯罪情節，並斟酌其持有之槍彈數量、持有時
    間，犯後始終坦承持有槍彈之行為，態度尚可，兼衡其智識
    程度、家庭生活與經濟狀況、犯罪之動機、目的、手段等一
    切情狀，量處3年8月，併科罰金8萬元，並諭知罰金易服勞
    役之折算標準，並說明扣案如附表編號1 所示可發射子彈具
    有殺傷力之改造手槍1 枝、附表編號2 所示具有殺傷力之非
    制式子彈4 顆（即本件經採樣試射後剩餘部分），係槍砲彈
    藥刀械管制條例第4 條第1 項第1 款、第2 款所列物品，乃
    未經許可不得持有之違禁物，故不問屬於被告與否，均應依
    刑法第38條第1 項規定宣告沒收，至另外扣案原有殺傷力之
    非制式子彈3 顆，業於鑑定時試射擊發，均已不具有子彈之
    完整結構，失去其效能，堪認現已不具殺傷力而非違禁物，
    亦無證據足認係供被告其他犯罪之用，故不予沒收。經核原
    判決認事用法並無違誤，量刑亦屬妥適。
　㈡被告之辯護人雖辯護稱：吳克信於另案所涉非法寄藏可發射
    子彈具有殺傷力之槍枝罪，臺灣新北地方法院以106 年度訴
    字第829 號判決僅判處有期徒刑6月，併科罰金2萬元，相較
    之下，原審對於被告所處刑度顯然過重云云。然被告於本院
    審理時自承其自106年3月起開始持有扣案槍、彈（見本院卷
    第107頁），迄106年6月21日經警查獲該扣案槍、彈為止，
    持有期間長達約3個月，持有時間非短，而吳克信寄藏系爭
    槍、彈約僅1分鐘即遭追趕之警方查獲，寄藏槍、彈時間短
    暫，又被告於本案因與他人糾紛，即恣意拿出所持有之槍、
    彈，經獲報之員警過來盤查，即將本案槍、彈交給吳克信後
    逃亡，反之，吳克信則於另案因供出被告而獲邀減刑，可見
    被告與吳克信之犯行與惡性均不相同，自無法類比，被告之
    辯護人上開辯稱，並不可採。原審業已審酌被告有累犯加重
    後，再衡酌刑法第57條各款情形予以考量後，並說明不適用
    刑法第59條酌量減輕其刑之理由，量刑亦屬妥適。被告猶執
    前詞提起上訴，並無理由，應予駁回。
據上論斷，應依刑事訴訟法第368條，判決如主文。
本案經檢察官李秉錡提起公訴，檢察官黃和村到庭執行職務。
中　　華　　民　　國　　110 　年　　12　　月　　30　　日
                  刑事第十二庭  審判長法　官  陳如玲
　　　　　　　　　　　　　　　　　　　法　官  廖建瑜
　　　　　　　　　　　　　　　　　　　法　官  魏俊明
以上正本證明與原本無異。
如不服本判決應於收受判決後20日內向本院提出上訴書狀，並應
敘述具體理由。其未敘述上訴理由者，應於上訴期間屆滿後20日
內向本院補提理由書(均須按他造當事人之人數附繕本)「切勿逕
送上級法院」。
                                      書記官  賴尚君
中　　華　　民　　國　　110 　年　　12　　月　　30　　日
附錄：本案論罪科刑法條全文
修正前槍砲彈藥刀械管制條例第8 條
未經許可，製造、販賣或運輸鋼筆槍、瓦斯槍、麻醉槍、獵槍、
空氣槍或第四條第一項第一款所定其他可發射金屬或子彈具有殺
傷力之各式槍砲者，處無期徒刑或5 年以上有期徒刑，併科新臺
幣1 千萬元以下罰金。
未經許可，轉讓、出租或出借前項所列槍枝者，處5 年以上有期
徒刑，併科新臺幣1 千萬元以下罰金。
意圖供自己或他人犯罪之用，而犯前二項之罪者，處無期徒刑或
7 年以上有期徒刑，併科新臺幣1 千萬元以下罰金。
未經許可，持有、寄藏或意圖販賣而陳列第一項所列槍枝者，處
3 年以上10年以下有期徒刑，併科新臺幣7 百萬元以下罰金。
第一項至第三項之未遂犯罰之。
犯第一項、第二項或第四項有關空氣槍之罪，其情節輕微者，得
減輕其刑。
槍砲彈藥刀械管制條例第12條
未經許可，製造、販賣或運輸子彈者，處1 年以上7 年以下有期
徒刑，併科新臺幣5 百萬元以下罰金。
未經許可，轉讓、出租或出借子彈者，處6 月以上5 年以下有期
徒刑，併科新臺幣3 百萬元以下罰金。
意圖供自己或他人犯罪之用，而犯前二項之罪者，處3 年以上10
年以下有期徒刑，併科新臺幣7 百萬元以下罰金。
未經許可，持有、寄藏或意圖販賣而陳列子彈者，處5 年以下有
期徒刑，併科新臺幣3 百萬元以下罰金。
第一項至第三項之未遂犯罰之。
附表：
編號      名稱 數量          鑑定結果  1 改造手槍 1 枝 送鑑手槍1 枝（槍枝管制編號0000000000），認係改造手槍，由土耳其ATAKARMS廠ZORAKI925 型金屬模型槍，換裝土造金屬槍管而成，擊發功能正常，可供擊發適用子彈使用，認具殺傷力。  2 子彈 7 顆 送鑑子彈7 顆，鑑定情形如下：㈠6 顆，認均係非制式子彈，由口徑9mm 制式空包彈加裝直徑9.0 ± 0.5mm 金屬彈頭而成，採樣2 顆試射，均可擊發，係認具殺傷力。㈡1 顆，認非制式子彈，由口徑9mm 制式空包彈加裝直徑9.0mm 金屬彈頭而成，底火皿發現有撞擊痕跡，經試射，可擊發，認具殺傷力。